臺灣桃園地方法院民事裁定　　　　　　　100年度小抗字第7號
抗　告　人　中山名門大樓管理委員會
法定代理人　陳德隆
相　對　人　蔡親恩
上列當事人間請求給付管理費事件，抗告人對於中華民國100 年
8 月25日本院桃園簡易庭99年度桃小字第1409號裁定提起抗告，
本院裁定如下：
    主  文
原裁定廢棄。
抗告費用新台幣壹仟元由相對人負擔。
    理  由
一、按對於小額程序之第一審裁判，得上訴或抗告於管轄之地方
    法院，然非以其違背法令為理由，不得為之，民事訴訟法第
    436 條之24第1 項、第2 項定有明文。而上訴狀應記載上訴
    理由，表明下列各款事項：(一)原判決所違背之法令及其具體
    內容。(二)依訴訟資料可認為原判決有違背法令之具體事實，
    民事訴訟法436 條之25亦有明定。本件抗告人主張伊之原主
    任委員即訴外人倪桂枝於任期屆滿前即已通知召開區分所有
    權人會議，該召集程序即屬合法，嗣選任陳德隆擔任伊之管
    理委員及主任委員自為有效，原審認伊以未具合法代理權之
    法定代理人提起本件訴訟，有違民事訴訟法第249 條第1 項
    第4 款之規定，乃裁定駁回伊之起訴，顯有判決違背法令等
    語（詳後述）。經核上述抗告理由，堪認抗告人對於所主張
    原第一審小額裁定違背法令之情事，已有具體之指摘，是抗
    告人提起本件抗告，應認為已具備合法要件，合先敘明。
二、抗告意旨略以：原審認伊前於民國98年6 月3 日召開之區分
    所有權人會議，由倪桂枝當選管理委員，任期1 年，而於99
    年6 月2 日任期即屆滿，固非無據，然倪桂枝於同年5 月18
    日召集並於同年6 月6 日召開第1 次之區分所有權人會議程
    序確屬合法有效，僅因人數不足而流會，遂改訂同年6 月25
    日再為開會，該日出席人數已達區分所有權應有部分1/5 以
    上，並合法推舉陳德隆擔任主任委員，依公寓大廈管理條例
    第32條規定即屬有效，伊自得以陳德隆為法定代理人提起本
    件訴訟，是原審以伊因未經合法代理提起本件訴訟，裁定駁
    回伊之訴，顯有違誤，並聲明：如主文所示等語。
三、相對人辯稱：倪桂枝之任期於99年6 月2 日自然解任，此為
    公寓大廈管理條例之強制規定，渠所召集之第1 次區分所有
    權人會議並非於同年5 月18日召集，而係於同年6 月6 日，
    且依同年6 月25日會議當天錄影可知，該次會議之主席亦非
    由出席之區分所有權人互推一人擔任，而係由不具區分所有
    權人和住戶資格且無居住事實之訴外人即保全公司法務管璁
    明任之，即由不具召集權人所召集之會議，當然且自始無效
    ，無待法院判決，其所為之會議決議，自不生效力等語，並
    聲明：抗告駁回。
四、經查，本件抗告人於原審主張伊之法定代理人陳德隆係於99
    年6 月25日區分所有權人會議決議推舉之管理委員之一，而
    管理委員會更於同年11月12日重新推舉其為主任委員，故陳
    德隆應為伊之法定代理人。然原審則以：倪桂枝於98年6 月
    3 日區分所有權人會議經推選為管理委員後，任期已於99年
    6 月2 日屆滿，因任期屆滿後未為改選，依公寓大廈管理條
    例第29條第4 項規定，倪桂枝應於任期屆滿後視為解任，自
    無權再召集區分所有權人會議，是99年6 月25日之區分所有
    權人會議，乃屬無召集權人所召集之區分所有權人會議，其
    所為選任陳德隆為管理委員會委員之決議當然自始無效，抗
    告人以陳德隆為法定代理人提起本件訴訟，即有未經合法代
    理之情甚明而裁定駁回抗告人之訴等情，業經本院核閱原審
    卷宗無誤，首堪認定。然按，公寓大廈管理條例第29條第4
    項所定：公寓大廈管理委員會之管理委員、主任委員及管理
    負責人任期屆滿未再選任或有同條例第20條第2 項所定之拒
    絕移交者，自任期屆滿日起，視同解任等語，係規定於該特
    定情形始「視同」解任，而公寓大廈之管理維護工作既由管
    理委員會執行，並由主任委員對外代表管理委員會，則管理
    委員任期屆滿，該公寓大廈本應召集區分所有權人會議改選
    之。惟現行實務上，公寓大廈管理委員會因故未能及時改選
    ，所在多有，此與公司董事負責執行公司業務，然於其任期
    屆滿常因事實上原因不及改選，致無法適時銜接之情形，並
    無不同；為保障該公寓大廈區分所有權人及住戶之權益，維
    持該公寓大廈管理維護事務之正常運作，於此情形下，應得
    類推適用公司法第195 條第2 項：「董事任期屆滿而不及改
    選時，延長其執行職務至改選董事就任時為止」之規定，延
    長主任委員職務至新選任之主任委員、或公寓大廈管理條例
    第25條第3 項所稱之管理負責人就任時為止。本件前述99年
    6 月25日系爭社區區分所有權人大會，係由任期於同年6 月
    2 日屆滿之原主任委員倪桂枝擔任召集人，此為原審所認定
    之事實（見原裁定第7 頁），足認抗告人之原主任委員倪桂
    枝於任期屆滿後，係為選任下屆管理委員之目的而繼續執行
    職務，並再行召集區分所有權人會議，依上說明，應無不許
    之理。準此，該次會議實非屬無召集權人所召集之區分所有
    權人會議。原審認依公寓大廈管理條例第29條第4 項之規定
    ，抗告人之管理委員於任期屆滿時，無論新管理委員是否選
    任，其事務處理權均應當然消滅，而以系爭區分所有權人會
    議係由無召集權之倪桂枝所召集，故該次會議所為決議即屬
    自始、當然無效，進而認定該次會議所選任之管理委員陳德
    隆等之決議亦屬無效，該等未取得管理委員身分之人嗣後所
    組成之管理委員會於99年11月12日所為推舉陳德隆為主任委
    員，亦不生任何效力，抗告人以陳德隆為法定代理人提起本
    件訴訟，即有民事訴訟法第249 條第1 項第4 款之未經合法
    代理情事，乃裁定駁回抗告人之訴，與法未合，自有違誤。
五、綜上所述，抗告意旨指摘原裁定不當，求予廢棄，為有理由
    ，應由本院廢棄原裁定，發回本院桃園簡易庭更為適法之處
    理。
六、據上論結，本件抗告為有理由，依民事訴訟法第492 條、第
    95條、第78條，裁定如主文。
中    華    民    國   100    年    12    月    29    日
                  民事第一庭  審判長法  官  郭琇玲
                                    法  官  魏于傑
                                    法  官  范明達
以上正本係照原本作成。
本裁定不得抗告。
中    華    民    國  100     年    12    月    30    日
                                    書記官  李心怡